【裁判字號】    99,交聲,100
【裁判日期】    990729
【裁判案由】    交管條例聲異
【裁判全文】
臺灣板橋地方法院交通事件裁定         99年度交聲字第100號
原處分機關  交通部公路總局臺北區監理所基隆監理站
異  議  人  甲○○
即受處分人
上列異議人即受處分人因違反道路交通管理處罰條例案件，對於
交通部公路總局臺北區監理所基隆監理站於98年12月14日所為之
裁決處分（原處分案號：基監字第裁42-CO0000000號），聲明異
議，本院裁定如下：
    主  文
異議駁回。
    理  由
一、原處分意旨略以：異議人即受處分人甲○○於民國98年10月
    6 日上午9 時10分許，騎乘車牌號碼502-EWG 號重型機車，
    行經臺北縣土城市○○路與立德路口，因其駕車行經有燈光
    號誌管制之交岔路口闖紅燈（立德路直行）之違規事實，遭
    員警攔停逕行製單舉發，爰依違反道路交通管理處罰條例第
    53條第1 項規定，裁處受處分人罰鍰新臺幣（下同）1,800
    元，並依同條例第63條第1 項記違規點數3 點。
二、聲明異議意旨略以：伊於上開時間，騎乘車牌號碼502-EWG
    號重型機車，行經土城市○○路與立德路口時，當時號誌是
    黃燈快要轉換成紅燈，伊和前面的車子一起騎過去，伊並沒
    有闖紅燈，員警舉發顯有不實，原處分機關遽以裁罰，顯有
    違誤，爰依法聲明異議，請求撤銷原處分云云。
三、按汽車駕駛人，行經有燈光號誌管誌之交岔路口闖紅燈者，
    處新臺幣（下同）1,800 元以上5,400 以下罰鍰；又汽車駕
    駛人有上開行為時，除依原條款處罰鍰外，並予記違規點數
    3 點，道路交通管理處罰條例第53條第1 項、第63條第1 項
    第3 款分別定有明文。
四、經查：
  (一)本件異議人於上開時、地，騎乘上開重型機車，因駕車行經
    有燈光號誌管制之交岔路口闖紅燈之違規行為，經臺北縣政
    府警察局土城分局清水派出所員警許全成當場舉發，嗣經原
    處分機關即交通部公路總局臺北區監理所基隆監理站依據道
    路交通管理處罰條例第53條規定，於98年12月14日裁處異議
    人罰鍰1,800 元，並記違規點數3 點之事實，有上開裁決書
    、臺北縣政府警察局北縣警交大字第C00000000 號舉發違反
    道路交通管理事件通知單在卷可憑（見本院卷第5、7頁）。
  (二)異議人雖以前揭情詞置辯，惟證人即舉發異議人之員警許全
    成於本院審理時到庭具結證稱：當天伊服巡邏勤務騎車快到
    延和路口時，延和路上的號誌燈是紅燈，伊等到綠燈就左轉
    立德路，伊看到異議人從立德路行駛過來，伊上前把異議人
    攔停，異議人跟伊說對不起，因為他在趕時間，伊跟異議人
    說延和路的號誌是綠燈，而且伊已經騎了約10秒你還騎過來
    ，伊本來想要用勸導的方式，但怕人家看到用勸導的方式以
    後不會遵守交通規則，所以伊就依法舉發，異議人當場有簽
    收罰單，伊左轉立德路看到異議人的距離約1 公尺，伊剛左
    轉立德路，異議人就在伊的後面約1 公尺，那時只有異議人
    1 台車跟在伊後面，沒有其他車輛隨行，伊不會誤認等語（
    見本院卷第21、22頁），是觀諸證人所言，當天僅有異議人
    違規，且證人就舉發路段之燈號變換情形、執勤所處位置、
    異議人行駛路徑及闖紅燈過程等情節詳述具體明確，且證人
    既正執行勤務之際，對前方行駛車輛動向，自特別留意而無
    錯看或誤判之虞；況證人就本件如何查獲舉發之經過，於本
    院審理中到庭結證綦詳如上，其證述舉發過程連續而完整，
    顯見其記憶深刻，益徵其無誤判之虞；參以證人與異議人間
    ，並無怨隙，且素不相識，衡情證人應無設詞攀誣，或虛構
    違規事實以陷害異議人之理，是證人許全成員警上開證述內
    容，經核尚無不可採信之處，自堪採信，是以異議人上開違
    規之行為應堪認定。
  (三)另異議人要求調閱舉發當時違規路口之監視錄影帶，惟土城
    市○○路與立德路路口98年10月6 日交通監視器錄影資料已
    逾保存期限等情，有臺北縣政府警察局土城分局98年12月1
    日北縣警土交申字第0980044729號函、本院辦理刑事案件電
    話記錄查詢表1 紙在卷可憑（見本院卷第12、25頁）。而「
    當場舉發」交通違規並不以攝影或照相存證為其要件，亦不
    以舉發錄影或照片為唯一之證明方法，若舉發員警係親眼見
    聞違規經過，並經以證人之身分具結後為證述，此證人證詞
    仍不失為證明方法之一種。若強求各種交通違規行為均需以
    照片為其裁罰依據，事實上殆不可行，蓋諸多違規行為之發
    生難以預期，違規狀態稍縱即逝，無法期待執勤員警就一瞬
    間突發之交通違規行為，於發現後能及時攝影取證，事實上
    僅能仰賴舉發員警親身目視所見為之，而查復無其他證據顯
    示舉發交通員警有誤認或故意構陷之情事，自難以舉發員警
    無法提出其他證據佐證，即遽認證人所述不可採信。異議人
    僅空言辯稱其無上開違規之情，對於其主張舉發有誤未能提
    出相關事證以供調查，本院經查亦無任何證據足資證明員警
    有捏造事實違法取締之情事，則值勤員警本其維護交通秩序
    、安全職責所為之舉發，自應受到合法、正確之推定。從而
    ，本件舉發地點之路口監視器畫面因已超過保存期限而無從
    調取監視錄影畫面，然縱使無從調取，因本院採信證人許全
    成所證述之情節而認定異議人駕駛上開重型機車，行經有燈
    光號誌管制之交岔路口闖紅燈之違規事實，已如前述，則異
    議人就此爭執，亦難認有據而不足採。
五、綜上所述，本件事證明確，異議人上開駕車行經有燈光號誌
    管制之交岔路口闖紅燈之違規事實，堪以認定。是以原處分
    機關據以援引前揭規定，並參酌違反道路交通管理事件統一
    裁罰基準表之規定，裁處異議人罰鍰1,800 元，並記違規點
    數3 點，於法並無何違誤或不當之處。本件異議為無理由，
    應予駁回。
據上論斷，應依道路交通案件處理辦法第19條，裁定如主文。
中    華    民    國    99    年    7     月    29    日
                  交通法庭  法  官  錢衍蓁
上列正本證明與原本無異。
如不服本裁定，應於裁定送達後五日內敘明抗告理由，向本院提
出抗告狀。
                            書記官  劉靜慧
中    華    民    國    99    年    7     月    30    日

司法院資訊處製作；財團法人民間司法改革基金會備份。
